最高法院刑事判決　　　　　　一○○年度台上字第五二四一號
上　訴　人　陳海鵬
　　　　　　鍾淑雯
共　　　同
選任辯護人　陳昆明律師
上列上訴人等因違反水利法案件，不服台灣高等法院中華民國九
十九年三月九日第二審判決（九十八年度上訴字第四三三九號，
起訴案號：台灣板橋地方法院檢察署九十六年度偵字第一三四五
四、一五二五○號，同署九十七年度偵字第一二○一五、一四二
九九、二○三九九號），提起上訴，本院判決如下：
    主  文
上訴駁回。
    理  由
按刑事訴訟法第三百七十七條規定，上訴於第三審法院，非以判
決違背法令為理由，不得為之。是提起第三審上訴，應以原判決
違背法令為理由，係屬法定要件。如果上訴理由書狀並未依據卷
內訴訟資料，具體指摘原判決不適用何種法則或如何適用不當，
或所指摘原判決違法情事，顯與法律規定得為第三審上訴理由之
違法情形，不相適合時，均應認其上訴為違背法律上之程式，予
以駁回。上訴人陳海鵬、鍾淑雯上訴意旨略以：(一)本件尚無排放
之廢污水在溝渠產生淤積或妨害水流通行之事實，且無證據足以
證明廢污水淤積已致生公共危險，原判決臆測排放廢污水足以或
極易在流經之溝渠內形成淤積，自有適用證據法則不當及理由不
備之違法。(二)證人林聰助於原審所為污水如流經緩坡或水流較慢
處，即會產生淤積，妨害水流通行之證詞，核屬個人推測之詞，
再依檢察官實施偵查時拍攝之現場照片，水門蛇閥並無淤積之情
事，本件究竟有何致生公共危險之具體證據，自有查明之必要。
(三)鍾淑雯完全未參與廠區之作業，業據陳海鵬供證甚詳。而鍾淑
雯出面向地主承租設廠，與陳海鵬於設廠後如何配置機具、管線
，全無關聯。而鍾淑雯於偵查中聽聞檢、警人員及工廠作業人員
之說詞，得知現場設有暗管，嗣於偵查中因怕被收押，為表現配
合，始表示願於交保後回去指明現場之暗管，原審未於調查證據
時給予鍾淑雯辯解之機會，自屬違法，並有應於審判期日調查之
證據而未予調查之違法。且陳海鵬於警詢、偵查中否認挖暗管，
並未言及鍾淑雯參與恩辰實業有限公司（下稱恩辰公司）之業務
，原判決置陳海鵬所為有利鍾淑雯之證詞於未論，並有理由不備
之違誤等語。惟查，本件原審經審理結果，認上訴人等犯行明確
，因而撤銷第一審關於陳海鵬於民國九十六年六月二十八日前違
反水利法第七十八條之三第二項第二款規定，未經許可排注廢污
水，致生公共危險科刑，及對鍾淑雯上開部分無罪諭知之判決，
改判上訴人等共同違反水利法第七十八條之三第二項第二款規定
，未經許可排注廢污水，致生公共危險各罪刑（陳海鵬處有期徒
刑一年二月，併科罰金新台幣〔下同〕六十萬元，罰金如易服勞
役，以三千元折算一日；鍾淑雯處有期徒刑一年，併科罰金五十
萬元，罰金如易服勞役，以三千元折算一日），已詳其調查、
取捨證據之結果及憑以認定犯罪事實之心證理由。從形式上觀察
，原判決並無足以影響判決結果之違法情形存在。且查：(一)證據
之取捨、證明力之判斷及事實之認定，俱屬事實審法院裁量判斷
之職權，此項職權之行使，倘不違背客觀存在之經驗法則或論理
法則，即無違法可指，自無許當事人任憑己意，指摘為違法，而
資為適法之第三審上訴理由。又水利法第九十四條之一第一項所
謂「致生公共危險」，屬具體之危險犯，其程度介於已發生實害
結果及抽象危險之間。苟行為人違反同法第九十二條之二至第九
十二條之五、第九十三條之二或第九十三條之三規定情形之一，
依社會一般之觀念，客觀的予以判定結果，認已達有使流水改道
，浸蝕護岸，而影響安全之虞，即應認已生具體之危險，非必已
使公眾之財產受具體損害，始得謂其危險已發生。本件原判決依
憑證人劉達任、林芳正、林聰助、簡良達、蘇財利分別於偵查、
第一審與原審之證言，及上訴人等分別在警詢、偵查、第一審與
原審所為不利於己之供詞，暨新北市（改制前為台北縣）政府營
利事業登記證、有限公司設立登記表、台灣板橋地方法院檢察署
檢察官於九十六年五月三十一日勘驗新北市○○區○○街四五五
之一號之勘驗筆錄、新北市政府聯合稽查取締紀錄表與採證照片
、新北市政府環境保護局九十六年七月十二日廢污水檢驗報告、
新北市政府環境保護局九十八年六月三日北環水字第○九八○○
五四六一○號函與採證照片、行政院環境保護署九十七年一月二
十一日環署督字第○九七○○○六五三五號函與現場照片等證據
，資以認定上訴人等有原判決所記載之犯罪事實。對於上訴人等
均否認有任何違反水利法之犯行；陳海鵬辯稱：恩辰公司設廠時
，環河路道路側溝已有孔洞，乃公家機關預留，非伊破壞，況恩
辰公司並未排放高濃度泥漿水，不致影響水流，應無公共危險之
虞，至寶尉實業有限公司（下稱寶尉公司）尚未開始營業，且其
洗砂製程所生廢污水係回收使用，亦無排水之需；鍾淑雯辯以：
伊在恩辰公司祇負責財務方面，不知廠區事情各云云。如何與事
實不合，俱非可採，已在判決內逐一指駁論述綦詳。原判決所為
之論斷及說明，核與經驗法則、論理法則，俱屬無違，亦無當然
違法情形之存在。再原判決係依據林聰助於原審所為恩辰公司排
放之廢污水流經緩坡或水流較慢處，即會產生淤積，妨害水流通
行之證詞，及新北市政府環境保護局人員於九十六年六月二十八
日沿恩辰公司排放口、道路側溝採集水體檢驗所得含懸浮固體量
，暨採證照片，析論恩辰公司、寶尉公司排放之廢污水，如何均
已致生公共危險（原判決理由壹、二(二)(四)），要無以推測之詞認
定犯罪事實之違法。上訴人等上訴意旨(一)(二)置原判決所為之明白
論斷於不顧，猶執已為原審指駁之陳詞爭辯，及對原審取捨證據
與判斷證據證明力之職權行使，指摘其為違法，自非適法之第三
審上訴理由。(二)審判期日之訴訟程序，專以審判筆錄為證。本件
據原審之審判筆錄記載，審判長逐一提示被告在警詢、偵查、第
一審及原審所為陳述並告以要旨，詢以有何意見或更正補充後，
鍾淑雯與其原審辯護人分別答稱「實在」、「沒有意見」，且鍾
淑雯於審判長詢以尚有何證據請求調查時，亦稱「無」各等語（
原審卷第一四六頁），上訴意旨(三)指摘原審未就鍾淑雯所為不利
於己之陳述予以辯解之機會、原判決有證據調查未盡之違法，均
非依據卷內訴訟資料為適法之指摘，殊非合法之第三審上訴理由
。再原判決綜合全部證據，認定鍾淑雯犯罪已經證明，已詳敘其
證據及取捨之理由，對於陳海鵬所為本件係其個人所為等非不利
鍾淑雯之陳述，未說明如何不足採，雖有微疵，然於判決本旨無
影響，亦非得執為第三審上訴理由。至上訴人等其餘上訴意旨，
或係就原審採證認事職權之適法行使及原判決已說明事項，任意
指摘為違法，或執枝節之事項，重為單純事實之爭執，均難謂為
適法之第三審上訴理由。綜上說明，應認上訴人等之上訴違背法
律上之程式，均予駁回。
據上論結，應依刑事訴訟法第三百九十五條前段，判決如主文。
中    華    民    國  一○○  年    九    月  二十二  日
                      最高法院刑事第九庭
                          審判長法官  黃  一  鑫  
                                法官  張  春  福  
                                法官  林  勤  純  
                                法官  李  錦  樑  
                                法官  宋  明  中  
本件正本證明與原本無異
                                      書  記  官  
中    華    民    國  一○○  年    九    月   三十   日
                                                      V